【裁判字號】    98,基簡,117
【裁判日期】    990809
【裁判案由】    損害賠償
【裁判全文】
臺灣基隆地方法院民事判決             98年度基簡字第117號
原      告  乙○○
被      告  甲○○
訴訟代理人  丙○○
上列當事人間請求損害賠償事件，本院於中華民國99年７月26日
辯論終結，茲判決如下：
    主  文
原告之訴駁回。
訴訟費用由原告負擔。
    事實及理由要領
一、本件被告未於最後言詞辯論期日到場，經核並無民事訴訟法
    第0386條所列之各種情形，爰准原告聲請，由其一造辯論而
    為判決。又本件訴訟標的之價額已逾新臺幣（下同）50萬元
    ，且本件非屬民事訴訟法第0427條第２項所列之各款訴訟，
    原不應適用簡易訴訟程序；惟本件經本院予以分「基簡」字
    事件，適用簡易訴訟程序審理，兩造均不抗辯而為本案之言
    詞辯論，依民事訴訟法第0427條第４項之規定，視為兩造合
    意適用簡易訴訟程序。均先予敘明。
二、原告起訴主張：臺北縣瑞芳鎮○○路51號２樓房屋（下稱系
    爭房屋）為渠所有，自民國（下同）93年起，天花板即漏水
    ，此乃因被告所有同號３樓之房屋（下稱被告房屋）水管漏
    水所致，而被告房屋左側牆面未經合法申請即違法開窗，破
    壞主牆面整體結構，亦導致長年漏水，迭經渠以存證信函告
    知，被告均置之不理，渠長期承受漏水之苦，精神煎熬至今
    ６年之久，無法在自家生活而在外租屋，節慶時亦無法祭祖
    或安頓遠方親友，來回奔波又不能放任住家不管，加以被告
    又常惡言相向，害渠家庭破碎，受有下述之損害：土木技師
    公會鑑定費80,000元、訴訟費用17,335元、自93年２月15日
    起至99年２月14日止之房租468,000.元、勞動基準法最低薪
    資之３分之１共72個月計460,800.元，修繕費用145,280.元
    ，大型牛皮沙發50,000元，以上總計1,221,415.元，為此依
    侵權行為損害賠償之法律關係，提起本件訴訟，請求被告應
    將系爭房屋之主臥室、走道、客廳、餐廳、RC天花板及龜裂
    漏水牆面部分修繕回復至不漏水狀態，並將被告房屋漏水處
    修繕並回復至不漏水狀態，被告並應給付渠1,221,415.元。
二、被告經本院合法通知，未於最後言詞辯論期日到場，惟前曾
    到場以：(一)原告所稱天花板漏水乙事，渠得知後即曾會同
    警方至原告住處查看，並無相應不理之情事，且並未發見天
    花板有漏水情形，僅木造裝潢有微濕情況，惟因天花板處乾
    燥，故不可能為天花板滲水所致，較有可能為下雨時由原告
    住處門窗或牆面滲入；故就天花板龜裂漏水乙情，應待原告
    舉證證明。(二)原告前後二次對渠及渠家人提起刑事毀損告
    訴，均獲不起訴處分確定，承辦檢察官於偵查時曾親至兩造
    住處勘驗，結果認定：「告訴人（即原告）之住宅天花板確
    有滲水導致腐爛，天花板下方之沙發、椅子因此有受潮情形
    ，被告住處則未發現有漏水情形，有勘驗筆錄及照片在卷可
    參，足見本件告訴人之房屋物品雖有受潮而損害之情形，惟
    受潮之原因尚無法由外觀觀察即得以判斷確係被告二人之房
    屋漏水所致，且現場亦無任何跡證足認被告二人故意讓房屋
    漏水，是無從認渠等涉有毀損罪嫌。」等語，此有不起訴處
    分書可稽，故原告天花板縱有滲水情狀，亦與渠住處無涉，
    渠就原告住處滲水情形並無損害賠償之義務。(三)再查兩造
    所有房屋之屋齡約已30年，位處多雨之瑞芳，牆面於長久日
    曬雨淋及強風侵襲下難免生有裂隙，牆面或多或少生有滲水
    狀況，尤其面臨迎風面之牆面更易生滲水情形，況原告之住
    家於納莉颱風來襲時，無人住居，門窗亦未確實緊閉，且依
    臺灣省土木技師公會之鑑定，亦認原告所稱漏水情形不是因
    渠房屋水管漏水所造成，而認為原告房屋龜裂、漏水、白華
    等現象與「混擬土自然風化、外牆採用吸水性高之磚牆、水
    泥砂漿粉刷、防水處理不當、混凝土品質不良、房屋老舊、
    欠缺平時保養與修繕」等原因有關，是原告房屋縱有龜裂、
    漏水等情形，亦非本於渠之故意過失行為所致，其間既乏因
    果關係，渠自無須負損害賠償之責。(四)綜上，渠客觀上並
    無對系爭房屋有何不法侵害行為，而原告亦未舉證有漏水情
    形及該漏水原因為何，且無法證明渠與系爭房屋漏水間之有
    責性，或漏水係被告管理、維護不當所致，故原告之請求於
    法無據等語，資為抗辯。
三、按「因故意或過失，不法侵害他人之權利者，負損害賠償責
    任。」民法第0184條第１項前段定有明文。又按「損害賠償
    之債，以有損害之發生及有責任原因之事實，並二者之間有
    相當因果關係為成立要件。故原告所主張損害賠償之債，如
    不合於此項成立要件者，即難謂有損害賠償請求權存在。」
    （參見最高法院48年臺上字第0481號判例要旨）。查原告主
    張：系爭房屋為渠所有之事實，雖據提出系爭房屋之登記謄
    本１件為證，惟查：依該登記謄本所載，系爭房屋乃訴外人
    陳蔡崩所有，並非原告所有，故系爭房屋縱因天花板漏水致
    受有損害，其被害人亦係訴外人陳蔡崩，而非原告；茲原告
    以渠係系爭房屋所有權人，因該屋天花板漏水致受有損害為
    由，訴請被告賠償，自無依據，應不准許。次查原告主張：
    系爭房屋有漏水之事實，為被告所不否認，並經本院勘驗屬
    實，原告此部分之主張固堪信為真實；惟原告主張：系爭房
    屋漏水，乃因被告房屋水管漏水及左側牆面違法開窗所致云
    云，則為被告所否認，原告雖提出被告之戶籍謄本、被告房
    屋之登記謄本、現場漏水照片及臺北縣政府工務局函等件為
    證，惟尚難證明確如原告所指係被告房屋水管漏水及左側牆
    面違法開窗所致，經本院函請臺灣省土木技師公會鑑定，結
    果認為：「系爭方屋之主臥室、走道、客廳、餐廳及RC天花
    板龜裂漏水情形主要原因『不是因為被告房屋水管漏水所造
    成』。一般房屋發生漏水的概有下列可能原因：……5.混凝
    土自然風化（酸雨侵蝕、大氣中二氧化碳、空氣中硫化物氣
    體，……等），導致空氣中之水份、雨水附著表面滲入混凝
    土內，並附著於鋼筋表面，使鋼筋長期處於乾、濕狀態，進
    而發生鋼筋腐蝕，造成體積膨脹，導致鋼筋之混凝土保護層
    龜裂、剝落等現象。6.外牆採用吸水性高之磚牆、水泥砂漿
    粉刷，防水處理不當。7.混凝土品質不良。8.房屋老舊，欠
    缺平時保養與修繕。……。本案發生原告室內之平頂（天花
    板）、東側牆面（民間俗稱風頭壁）等混凝表面龜裂、漏水
    、白華等現象，於上述諸因中，以５－８項之原因交互引起
    之可能性最大。」等語，此有臺灣省土木技師公會鑑定報告
    書在卷可稽，足見並非被告之故意或過失所致，而原告又始
    終未能舉證以實其說，僅空言主張：系爭房屋漏水係被告房
    屋水管漏水及左側牆面違法開窗所致云云，自不可採，原告
    此部分之主張尚難信為真實。原告既尚難證明系爭房屋漏水
    係被告房屋水管漏水及左側牆面違法開窗所致，又不能證明
    被告有何故意過失，從而原告請求被告應將系爭房屋之主臥
    室、走道、客廳、餐廳、RC天花板及龜裂漏水牆面部分修繕
    回復至不漏水狀態，並將被告房屋漏水處修繕並回復至不漏
    水狀態，被告並應給付渠1,221,415.元，亦屬無據，而應不
    准許。末查：系爭房屋漏水之原因，果如臺灣省土木技師公
    會鑑定報告所述；因房屋外牆（包括１至３樓）為區分所有
    權人（即１至３樓之所有權人）所公同共有，其修繕費用應
    由全體區分所有權人依應有部分之比例分擔，無由某一區分
    所有權人單獨負擔之理，則原告理應請全部區分所有權人共
    同修繕，再依區分所有權人應有部分之比例分擔修繕費用，
    或先自行修繕後，再依區分所有權人應有部分之比例，請求
    其他區分所有權人分攤修繕費用，亦無從單獨請求某一區分
    所有權人單獨負擔之理。茲原告單獨訴請被告負責修繕，並
    賠償渠所受損害，亦屬無據，而應不准許。綜上所述，原告
    之請求俱屬無據，而應不准許。
四、訴訟費用（即裁判費）17,335元，依民事訴訟法第78條之規
    定，應由敗訴之原告負擔。
五、本件結論已明，兩造其餘之攻擊防禦方法及舉證，已與結論
    無關，故不再一一論究，併予敘明。
六、據上論結，本件原告之訴為無理由，依民事訴訟法第0436條
    第２項、第0385條第１項前段、第78條，判決如主文。
中    華    民    國    99    年    8     月    9     日
                  基隆簡易庭法      官  林金發
以上正本係照原本作成。
如不服本判決，應於本判決送達後20日內向本院提出上訴狀（並
附繕本）及繳納上訴裁判費，上訴於本院合議庭。
中    華    民    國    99    年    8     月    9     日
                            法院書記官  莊國南

司法院資訊處製作；財團法人民間司法改革基金會備份。
